臺灣高等法院刑事判決　　　　　　　　　　　　　　九十年度交上訴字第二一九號
　　上　訴　人　甲○○
　　即　被　告
　　選任辯護人　吳振東
右上訴人因過失致死案件，不服臺灣宜蘭地方法院九十年度交易字第七○號，中華民
國九十年十月三十一日第一審判決（起訴案號：臺灣宜蘭地方法院檢察署八十九年度
偵字第二三一九號）提起上訴，本院判決如左：
    主  文
原判決撤銷。
甲○○從事業務之人，因業務上之過失致人於死，處有期徒刑陸月，如易科罰金，以
參佰元折算壹日。
    事  實
一、甲○○乃鴻昇免洗餐具行之送貨司機，平時駕駛車輛載貨，係從事駕駛業務之人
    。於民國八十九年九月十一日上午，駕駛牌照ＩＵ─九二二七號自用小貨車，於
    同日上午九時四十五分許，沿宜蘭縣三星鄉○○路由北往南向行駛，途經宜蘭縣
    三星鄉○○路與太平路交岔路口欲左轉太平路時，本應注意車前狀況，隨時採取
    必要安全措施，當時係日間、天候陰、有自然光線、路面無缺陷、道路無障礙物
    、視距良好，並無不能注意之情事，詎因對向車道直行自用小客車司機示意讓甲
    ○○先行左轉前進之際，竟疏未注意車前狀況，於發現在未設有行人穿越道，亦
    非禁止穿越路段，由南往北向欲至同側郵局旁汽車站牌候車，亦疏未注意左右無
    來車，始可小心迅速穿越之行人廖趙阿菊，正穿越道路途中，未及做必要之繞行
    、閃避、保持相當距離或鳴放喇叭警示行人等安全行駛措施，而冒然前進，致撞
    及廖趙阿菊腰部，造成廖趙阿菊倒地，受有頭部損傷、顱骨骨折、顱內出血及硬
    腦膜下血腫等傷害，嗣經甲○○於執勤員警到現場時，主動告知肇事情形並接受
    裁判，廖趙阿菊經送醫而延至九十年一月二十八日上午十時五十八分不治死亡。
二、案經甲○○向宜蘭縣警察局三星分局自首報請臺灣宜蘭地方法院檢察署檢察官相
    驗後偵查起訴。
    理  由
一、訊據上訴人即被告甲○○對於在前揭時地駕車擦撞被害人造成被害人廖趙阿菊受
    傷致死等情坦承不諱，惟否認有何過失，辯稱：當時已有注意車前狀況，且當時
    車速僅十公里，因為被害人突然從旁邊由北向南走出來，左手拿雨傘走至中央，
    閃避不及方才撞及等語。惟查，被告供述：我於當日由中山路左轉太平路往羅東
    方向駕駛時，駕駛座左前方保險桿碰撞該廖趙阿菊的腰部，當時轉彎時並無鳴喇
    叭等語（見偵查卷第五頁反面），另由卷附道路交通事故調查報告表及現場照片
    五張可見，當地路口之道路寬敞，衡諸被害人係在三星分局同側南方之市場買菜
    後到對向沿中山路自南往北，中山路、太平路口穿越太平路欲至中山路上同側之
    郵局旁搭車返家等情綜合判斷，被告所稱被害人係由北向南穿越道路，應非事實
    ，且被告對於此一路口之人、車行進情形以及被害人行進情形應有充足之時間得
    以反應，以採取相應之安全措施，例如：鳴放喇叭等，然被告對於行人之行走情
    形，卻疏未注意且未適時採取安全之行駛方式，方肇致本件事故之發生，是被告
    所辯為卸責之詞，不足採信。又被害人確因本件車禍致兩側硬腦膜下出血、蜘蛛
    膜下腔出血及枕骨骨折之傷害而敗血症死亡，有財團法人天主教靈醫會聖母醫院
    死亡證明書在卷（羅交簡字卷第五頁、第十三頁）可憑。是被告駕車肇事致人於
    死之事實應堪認定。
二、按汽車行駛時，應注意車前狀況並隨時採取必要之安全措施，道路交通安全規則
    第九十四條第三項定有明文。所謂隨時採取必要之安全措施，應指依據道路現況
    （含括行人之行進狀況、同向及對向車輛行駛情形）採取必要之相應措施，亦即
    應包括所有適時操控所駕駛之車輛迴避對於前方周遭行人、車輛所可能造成之危
    險、並於警覺可能發生危險之際適時提出以喇叭警示之安全措施等，本件被告甲
    ○○駕駛汽車自應注意上揭規定，且依當時情狀、路況、視距尚屬良好、道路之
    寬度等情，無不能注意之情形，竟疏未注意，疏未採取必要之安全措施，亦即被
    告當時未對於穿越道路之被害人應保持相當之距離並鳴放喇叭警示被害人等措施
    ，以致肇事，致被害人廖趙阿菊死亡，被告應有過失，其過失行為並與告訴人之
    死亡具有相當因果關係。本件車禍經送臺灣省基宜區車輛事故鑑定委員會鑑定結
    果，亦持相同之認定，有九十年八月二十七日基宜鑑字第九ＯＯ四六四號鑑定意
    見書一紙附卷（見原審卷第二十一頁至第二十四頁）足參，益證被告之行為有過
    失，本件事證明確，被告犯行應堪予認定。
三、被告甲○○係受僱於鴻昇免洗餐具行，擔任送貨司機，為從事駕駛業務之人，於
    執行該業務時因過失肇事致被害人死亡，核被告所為係犯刑法第二百七十六條第
    二項業務過失致人於死罪。雖檢察官聲請簡易判決處刑係以被告涉犯刑法第二百
    八十四條第二項後段業務傷害致重傷罪，然被害人於原審審理中發生死亡之加重
    結果，並經蒞庭檢察官當庭變更起訴法條，是法院就傷害致死部分自應依法審理
    ，附此敘明。查被告於肇事後，於值勤經過，前往現前場處理之員警尚未知何人
    肇事時，被告當場承認為肇事人自首並接受追訴、裁判，此據被告供述在卷，並
    有宜蘭縣警察局三星分局三星派出所報告書附卷（見原審卷第十四頁）可資證明
    ，足認被告自首之事實，應依法減輕其刑。又查被告行為後，刑法第四十一條業
    已修正，並於九十年一月十日經總統公布，於九十年一月十二日生效，茲比較新
    舊法條文修正之結果，其中修正前刑法第四十一條「犯最重本刑為三年以下有期
    徒刑以下刑之罪，而受六月以下有期徒刑或拘役之宣告，因身體、教育、職業或
    家庭之關係，執行顯有困難，得以一元以上三元以下折算一日，易科罰金」之規
    定，已經修正之新法擴大得易科罰金之範圍，凡「所犯最重本刑為五年以下有期
    徒刑之罪」，符合前開與舊法相同之其他要件下，即得易科罰金，是適用新法即
    對被告原所犯最重本刑為有期徒刑五年以下之罪者，使其有易科罰金之適用，對
    被告而言，自較有利，故依刑法第二條第一項前段之規定，本院即得適用裁判時
    之新修正刑法第四十一條第一項之規定，就所宣告之刑諭知易科罰金之折算標準
    。
四、原審以事證明確，予以論科，固非無見，惟查(一)原審認被害人係由北往南向穿越
    道路，事實容有誤會，(二)原審未審酌被害人與有過失之情，亦有未洽，(三)原審未
    及審酌被告與被害人家屬達成和解，自有失誤。被告上訴以不知是否真的撞到被
    害人而指摘原判決不當，雖無理由，然原判決既有上開可議之處而無可維持，應
    由本院予以撤銷改判，爰審酌被告因一時過失，致罹刑典，其就本件車禍之過失
    程度、所造成傷亡危害，事後賠償新台幣三百萬元，與被害人家屬經宜蘭縣冬山
    鄉調解委員會調解成立，尚表悔悟及被害人亦有過失等一切情狀，量處有期徒刑
    六月，如易科罰金，以三百元折算一日。
據上論斷，應依刑事訴訟法第三百六十九條第一項前段、第三百六十四條、第二百九
十九條第一項前段，刑法第二條第一項前段、第二百七十六條第二項、第六十二條前
段，刑法第四十一條第一項前段，罰金罰鍰提高標準條例第一條前段、第二條，判決
如主文。
本案經檢察官何明楨到庭執行職務
中      華      民      國    九十一    年      一      月    三十一    日
          台灣高等法院刑事第十五庭
                                  審判長法  官  房  阿  生
                                        法  官  雷  元  結
                                        法  官  魏  新  國
右正本證明與原本無異。
如不服本判決應於收受送達後十日內向本院提出上訴書狀，其未敘述上訴之理由者並
得於提起上訴後十日內向本院補提理由書（均須按他造當事人之人數附繕本）。
                                        書記官  賴  淑  真
中      華      民      國    九十一    年     一      月     三十一   日
附錄：本判決論罪科刑法條全文
刑法第二百七十六條第二項
從事業務之人，因業務上之過失犯前項之罪者，處五年以下有期徒刑或拘役，得併科
三千元以下罰金。
